臺灣臺中地方法院民事判決　　　　　　　99年度訴字第1992號
原　　　告　林惠娥
被　　　告　林怡秀
訴訟代理人　曾耀聰　律師
複　代理人　羅國斌
上列當事人間請求返還停車空間事件，本院於民國100年2月25日
言詞辯論終結，判決如下：
    主      文
原告之訴駁回。
訴訟費用由原告負擔。
    事實及理由
壹、程序事項
    按訴狀送達後，原告不得將原訴變更或追加他訴，但請求之
    基礎事實同一者，不在此限，民事訴訟法第255條第1項第2
    款定有明文。本件原告起訴主張被告擅自塗改兩造相鄰停車
    位之中間線，造成原告停車位寬度不足，侵占原告之停車空
    間，聲明請求確認及重新劃分兩造停車位之中間界線；嗣於
    民國99年10月6日以民事變更聲明狀變更訴之聲明為：「被
    告應將原告所有坐落臺中市○區○○街36號子星大樓地下
    二層（下稱系爭建物）1號平面停車位（下稱1號停車位）之
    原有面積0. 24412平方公尺（以實測為準）返還予原告。」
    並陳明以民法第767條為其請求權基礎；復於99年10月13日
    準備程序追加分管契約為請求權之基礎；再於99年11月3日
    以民事追加請求及準備書狀追加民法第184條、第820條第1
    項、第2項、第818條、第962條為其請求權基礎；又於100年
    1月19日準備程序變更訴之聲明為：「被告應將1號停車位，
    如附圖所示斜線部分，面積2515.625平方公分之停車位返還
    予原告。」核其請求均係就同一停車位之使用範圍而為爭執
    ，其請求之基礎事實即屬同一，揆諸前揭規定，自應准許。
    另原告於100年1月3日準備程序陳明僅依分管契約請求，並
    撤回其他請求權基礎，惟被告表示不同意，是以原告就此部
    分之撤回，自不生撤回之效力，合先敘明。
貳、兩造爭執要旨
  一原告方面：
    (一)原告主張：兩造同為系爭建物之區分所有權人，依系爭建
      物停車位使用人名稱及編號圖之記載，1號停車位為原告
      分管使用，與被告所分管使用之3號平面停車位（下稱3號
      停車位）相鄰。又依系爭建物之竣工圖所示，1、3號停車
      位之長度、寬度均為575公分×225公分，且兩造就系爭建
      物之權利範圍相同，足見1、3號停車位之寬度應該相同，
      此約定專用部分經共有人分管後，各共有人即不得擅自變
      更。詎被告未經原告同意，趁原告長期在國外工作期間，
      擅自塗改1、3號停車位之中間線，造成3號停車位之寬度
      大於1號停車位之寬度，進而無權占用1號停車位如附圖所
      示斜線部分之範圍。為此，爰依分管契約、民法第767條
      、第184條、第820條第1項、第2項、第818條、第962條之
      規定，請求被告將占用1號停車位之部分返還予原告。並
      聲明：被告應將1號停車位，如附圖所示斜線部分，面積
      2515.625平方公分之停車位返還予原告。
    (二)對被告抗辯之陳述：
      1.原告於購得1號停車位時，1、3號停車位之中間線在正
        確之位置，即兩停車位之寬度相同，之後原告將房屋及
        1號停車位出租他人，從84年12月開始至93年底長達近
        10年時間，承租人從未表示有停車後開門下車困難之問
        題，直到94年1月承租人表示因1號停車位縮小而造成停
        車困難，故不再承租1號停車位，轉而向他人承租其他
        停車位停車，原告因此每月短少新臺幣2,000元之租金
        收入，連帶使得房屋價值受有損害。
      2.1、3號停車位兩旁邊界線已經由建設公司確立，依此邊
        界線，兩停車位總寬度靠近內側為458公分、外側為459
        .5公分，是兩造分管使用之權利範圍，兩停車位中間線
        配合總寬度等距，正確位置應該分別在229公分、229.7
        5公分處。然目前1號停車位寬度靠近內側為223公分、
        外側為227公分；3號停車位寬度靠近內側為235公分、
        外側為232.5公分，兩停車位之寬度完全與原告購買時
        之狀況及竣工圖不符，造成3號停車位大，1號停車位小
        之情形。況且既然兩停車位持分相同，建設公司應無使
        3號停車位大於1號停車位之理。
  二被告方面：
    (一)被告於取得3號停車位時，該停車位之大小即係目前狀況
      ，其後除訴外人即原告之配偶吳澤星曾塗改過1、3號停車
      位之中間線外，並無任何人塗改，而後被告對吳澤星提出
      竊佔告訴，原告自知理虧，始將中間界線回復原狀。又在
      被告購得3號停車位以前，該兩停車位之中間線亦無遭人
      塗改過之痕跡，原告稱兩停車位原本劃置之尺寸相同，後
      來遭塗改云云，並非事實，原告應負舉證責任。
    (二)經本院會同雙方履勘現場實際測量後，原告停車位之寬度
      確實為225公分，與原告提出之竣工圖相符，並無短少。
      又原告所提出之竣工圖，1號停車位寬度係自旁邊柱子起
      算，寬度為225公分；而3號停車位與旁邊柱子並非緊鄰，
      故原告所稱兩個柱子間之車位寬度應該是兩造一人一半，
      實屬誤會。
    (三)又出賣1號停車位予原告者為建設公司，並非被告，如原
      告購得之停車位面積不足，應向建設公司主張，而非對與
      其無任何契約關係之被告主張。
    (四)姑不論原告之請求是否有理由，原告於84年7月4日即已取
      得系爭建物之所有權，惟其於99年10月13日準備程序始追
      加依分管契約請求被告返還占用之停車位，則原告之請求
      權實已超過15年之消滅時效，被告亦得拒絕返還。並聲明
      ：原告之訴駁回。
參、本件經整理爭點結果如下：
  一不爭執事項：（本院採為判決之基礎）
    (一)兩造為系爭建物之區分所有權人，權利範圍各為70分之2
      。原告所分管之1號停車位，與被告所分管之3號停車位相
      毗鄰。
    (二)兩造目前就停車位之使用範圍如本院99年11月9日勘驗結
      果圖所示。
  二爭執之事項：
    原告請求被告返還如附圖所示斜線部分之停車位，有無理由
    ?
肆、得心證之理由：
  一原告主張如附圖所示斜線部分為其依分管契約所得使用之範
    圍一節，無非係以系爭建物竣工圖上兩停車位所標示之長度
    、寬度相同，且兩造就系爭建物之權利範圍亦同，故兩停車
    位之實際寬度亦應相同為據。惟依上開竣工圖所示，1、3號
    停車位係位於兩根樑柱之間，兩停車位之中間線距離右側樑
    柱為225公分，故1號停車位之寬度即為225公分，3號停車位
    則緊臨1號停車位，其寬度亦為225公分，而3號停車位與左
    側樑柱之間尚有一小部分之空間，並未與左側樑柱相連，足
    見兩停車位於竣工圖上所標示之寬度固然相同，但兩停車位
    之中間線與左右兩側樑柱之間並非完全等距，此觀諸原告所
    提系爭建物平面及機械式停車位圖亦明，故兩停車位之中間
    線即應自右側樑柱開始起算225公分，而非以左右兩側樑柱
    間之中間線為據，而該中間線至右側樑柱之空間，則為原告
    所得分管使用之範圍。
  二又本件經本院至現場履勘及測量之結果，左右兩側樑柱間之
    距離靠近內側牆壁為471.5公分、靠近外側車道為468公分，
    目前兩停車位之中間線（白線寬度為11公分，取白線之中間
    點連成中間線）與右側樑柱之寬度均為225公分，此即原告
    目前使用之1號停車位之範圍；而上開中間線與左側樑柱之
    寬度，靠近內側牆壁為246.5公分、靠近外側車道為243公分
    ，則為被告目前使用之3號停車位之範圍，有99年11月9日之
    勘驗結果圖及現場照片附卷可稽。是以兩造目前各自使用之
    停車位寬度雖然3號停車位較寬、1號停車位較窄，而有原告
    主張一大一小之情形，然原告目前所使用之1號停車位之寬
    度既與竣工圖所標示之寬度完全相符，則原告依分管契約所
    得使用之停車範圍即無遭受他人侵害，其主張被告無權占有
    其分管範圍，請求被告返還所占用之1號停車位，自無理由
    。
  三原告復主張其於84年間買受1號停車位時，兩停車位大小相
    同，而後被告擅自塗改兩停車位之中間線，才形成目前停車
    位一大一小之情形云云。惟目前兩停車位之中間線除左側有
    黑色油漆塗抹之痕跡以外，並無其他中間線遭塗改之痕跡，
    有勘驗筆錄在卷可查，而上開黑色油漆所塗抹之痕跡為原告
    配偶於98年12月3日之某時擅自將兩停車位之中間線塗改，
    使1號停車位寬度變寬、3號停車位寬度變窄，嗣後又自行將
    兩停車位之中間線復原，並以黑色油漆塗抹先前擅自繪製之
    中間線，有本院依職權調閱之臺灣臺中地方法院檢察署99年
    度偵字第3690號偵查卷宗附卷可佐。由此益見，兩停車位之
    中間線自繪設以來，即如目前現場狀況所示，而未曾更改，
    且此中間線之繪設亦與竣工圖相符，乃區分所有權人分管約
    定之結果，原告自應受此分管契約之拘束。故原告此部分之
    主張，亦不可採。
  四綜上所述，兩造目前就各自停車位之使用範圍與系爭建物分
    管契約約定之使用範圍相符，原告依分管契約所得使用之停
    車範圍並未遭被告無權占有，而有受侵害之情形，故原告依
    分管契約、民法第184條、第962條之規定請求被告返還如附
    圖所示斜線部分，面積2515.625平方公分之停車位，為無理
    由，應予駁回。又原告另主張依民法第767條、第820條第1
    項、第2項、第818條之規定請求被告返還停車空間，惟原告
    並非1號停車位之單獨所有權人，且各區分所有權人就系爭
    建物之管理已有分管契約之約定，原告之請求核與上開規定
    之要件不符，是以原告此部分之請求，亦無理由，應併予駁
    回。
伍、訴訟費用負擔之依據：民事訴訟法第78條。
中    華    民    國   100    年    3     月    11    日
                  民事第四庭    審判長法  官  楊國精
                                      法  官  黃文進
                                      法  官  林筱涵
正本係照原本作成。
如對本判決上訴，須於判決送達後20日內向本院提出上訴狀。如
委任律師提起上訴者，應一併繳納上訴審裁判費。
中    華    民    國   100    年    3     月    11    日
                                      書記官